臺灣高等法院民事判決
111年度上易字第272號
上  訴  人  邱淑芬  
訴訟代理人  陳明宗律師
複  代理人  王振屹律師
            蔡爵陽律師
被  上訴人  洪淑珍  
訴訟代理人  唐月妙律師
上列當事人間請求減少價金等事件，上訴人對於中華民國110年1
2月10日臺灣新北地方法院107年度訴字第1463號第一審判決提起
上訴，本院於111年11月2日言詞辯論終結，判決如下：
    主      文
上訴駁回。
第二審訴訟費用由上訴人負擔。
    事實及理由
上訴人主張：伊於民國103年2月11日以新臺幣（下同）1,250萬
  元向被上訴人購買門牌號碼新北市○○區○○路000巷00弄00號10
  樓房屋（下合稱系爭房屋）、福營路340號地下一層房屋及其
  坐落土地之應有部分，並於同年3月27日完成所有權移轉登記
  、於4月1日交屋，惟自106年初起，系爭房屋出現滲漏水情事
  ，伊僱請工程人員將滲漏水處之牆壁表層剝除，始發現牆壁內
  出現多處止水針之痕跡。被上訴人於出售系爭房屋前，未將系
  爭房屋修繕完成至不漏水狀態，又在不動產標的物現況說明書
  （下稱系爭說明書）「建築改良物是否有滲漏水之情事」欄內
  勾選「否」，顯然缺少所保證之品質，並故意不告知伊系爭房
  屋有重大瑕疵之情事。伊為修繕滲漏水業已支付修繕費用45萬
  6,000元，另尚須10萬4,076元方得修繕完畢，自屬伊所受損害
  ，且同時構成不完全給付，爰依民法第360條、第227條、第35
  9條、第179條等規定，擇一有利請求判命被上訴人給付56萬76
  元本息（原審判決上訴人全部敗訴，上訴人聲明不服，提起上
  訴），並上訴聲明：㈠原判決廢棄。㈡被上訴人應給付上訴人56
  萬76元，及自起訴狀繕本送達翌日起至清償日止，按年息5%計
  算之利息。
被上訴人則以：系爭房屋點交予上訴人時，並未有滲漏水情事
  ，上訴人於106年初即已發現滲漏水，卻遲至107年始通知伊，
  依民法第356條規定，上訴人已不得主張。又系爭房屋漏水原
  因，依鑑定結果認係頂樓增建所致，上訴人於簽約時已知悉有
  頂樓增建，並約定以簽約時之現狀點交，上訴人不得就頂樓增
  建所生瑕疵，請求伊賠償。再者，臥室1牆壁裂縫灌注之止水
  針頭並非伊所為，伊無故意不告知滲漏水之情事。另鑑定報告
  記載「走道牆壁部位之漏水現象之原因研判牆壁防水層局部老
  化破損」，顯與瑕疵擔保責任無關等語，資為抗辯。並答辯聲
  明：上訴駁回。
上訴人主張其於103年2月11日以1,250萬元向被上訴人購買系爭
  房屋、福營路340號地下一層房屋及其坐落土地應有部分，於
  同年3月27日完成所有權移轉登記，並於4月1日完成交屋，為
  被上訴人所不爭執（見本院卷第59、78至79頁），並有不動產
  買賣契約、土地建物查詢資料（見原審卷㈠第15至31頁、本院
  卷第147至150頁），自堪信為真實。
上訴人主張系爭房屋有滲漏水之瑕疵，則為被上訴人所否認，
  並以前揭情詞置辯。茲析述如下：
　㈠按當事人主張有利於己之事實者，就其事實有舉證之責任，
    民事訴訟法第277條前段定有明文。次按物之出賣人對於買
    受人，應擔保其物依第373條之規定危險移轉於買受人時無
    滅失或減少其價值之瑕疵，亦無滅失或減少其通常效用或契
    約預定效用之瑕疵，但減少之程度，無關重要者，不得視為
    瑕疵；出賣人並應擔保其物於危險移轉時，具有其所保證之
    品質。買賣因物有瑕疵，而出賣人依前五條之規定，應負擔
    保之責者，買受人得解除其契約或請求減少其價金。買賣之
    物，缺少出賣人所保證之品質者，買受人得不解除契約或請
    求減少價金，而請求不履行之損害賠償，出賣人故意不告知
    物之瑕疵者亦同。買賣標的物之利益及危險，自交付時起，
    均由買受人承受負擔，但契約另有訂定者，不在此限，民法
    第354條第1、2項、第359條、第360條、第373條分別定有明
    文。而所謂物之瑕疵係指存在於物之缺點而言，凡依通常交
    易觀念，或依當事人之決定，認為物應具備之價值、效用或
    品質而不具備者，即為物有瑕疵，且不以物質上應具備者為
    限；又物之出賣人就出賣標的物所負物之瑕疵擔保責任，以
    該瑕疵於「危險移轉時」存在者為限，此觀民法第354條規
    定自明。倘瑕疵係於危險移轉後，始行發生，即非出賣人應
    負物之瑕疵擔保責任範疇（最高法院73年台上字第1173號判
    決先例、95年度台上字第951號判決意旨參照）。復按因可
    歸責於債務人之事由，致為不完全給付者，債權人得依關於
    給付遲延或給付不能之規定行使其權利，民法第227條定有
    明文。而債務人負有依債務本旨為給付之義務，違背債務之
    本旨為給付，即屬不完全給付，為瑕疵之給付，是以債務人
    如主張其已為完全給付，當由其負證明之責，債權人於受領
    給付後，以債務人給付不完全為由，請求債務人損害賠償，
    關於給付不完全之點，應轉由債權人負舉證責任（最高法院
    77年度台上字第1989號判決意旨參照）。
　㈡原審依上訴人之聲請，囑託台灣營建防水技術協進會鑑定本
    件漏水原因、修復項目、修復方法等節，經該會函覆以：「
    10樓房屋（臥室1現況因牆面塗油性油漆檢測僅有第6點1處
    數值變化超過+20%，無明顯漏水現象）走道牆壁、臥室2、
    臥室3、臥室4 後陽台等部位確實有漏水現象」、「臥室2、
    臥室3、臥室4、後陽台等部位之漏水現象之原因研判為屋頂
    頂樓加蓋變更增加載重致使結構體受外力、地震影響造成結
    構體產生裂縫，下大雨時水份會沿破損、裂縫處往下流滲入
    而造成內部含水量增加，使天花板、牆壁長期含水量增加，
    這些水份進而分解水泥進而分解水泥內之鈣、鎂、鉀等鹽類
    並與之反應形成氫氧化鈉，而這些氫氧化物由濕氣帶與空氣
    中之二氧化碳反應後，形成白色膨脹之碳酸鹽結晶體（俗稱
    壁癌）及長期生長白色膨脹之碳酸鹽結晶體而造成漏水現象
    」、「走道牆壁部位之漏水現象之原因研判為牆壁防水層局
    部老化破損，浴室用水時牆內之滲水量增加，致使磚砌牆空
    間之相對溼度升高，此時磚砌牆內之溼度亦同時上昇，長期
    含水量增加，這些水份進而分解水泥內之鈣、鎂、鉀等鹽類
    並與之反應形成氫氧化鈉在濕對流下，這些氫氧化物由溼氣
    帶出與空氣中之二氧化碳反應後形成白色膨脹之碳酸鹽結晶
    體（俗稱壁癌）及長期生長白色膨脹之碳酸鹽結晶體而造成
    油漆鼓起、剝落」等語，有該會110年1月27日鑑定報告書（
    下稱系爭鑑定報告書）附於卷外足憑。而兩造對前述鑑定結
    果均無意見（見原審卷㈡第27、33至35頁），堪認系爭房屋
    之走道牆壁、臥室2、臥室3、臥室4 、後陽台於鑑定時均有
    漏水之現象，其中走道牆壁處之漏水原因係浴室牆壁防水層
    局部老化破損所致，另臥室2、臥室3、臥室4、後陽台之漏
    水原因，則係源於頂樓加蓋變更增加載重致使結構體受外力
    、地震影響造成結構體產生裂縫，水份滲漏所致，先予敘明
    。
　㈢上訴人主張系爭房屋臥室1牆面存有止水針，被上訴人刻意隱
    瞞危險移轉前已有漏水之情事云云，固舉相片（見原審卷㈠
    第47至51頁）、證人即買方仲介洪耀展、證人即同弄21號10
    樓住戶賴月女為憑（見原審卷㈠第47至51頁）；然證人洪耀
    展於原審證稱：其於106年間到現場協助上訴人處理系爭房
    屋漏水之事，見上訴人拆一部分的牆壁，看到一根一根的止
    水針針頭。其有會同上訴人詢問鄰居，有一戶鄰居好像說系
    爭房屋有打發泡劑，滲到他們家，被上訴人有與他們協調，
    沒有印象說是什麼時間的事等語（見原審卷㈡第92至93頁）
    ，顯與證人賴月女於本院證稱：99至100年間從其主臥室牆
    面滲出其不知道什麼的黃黃東西，大概占牆面1/3，後來其
    女兒結婚時重新整理房間，粉刷牆面後就沒有問題了。其在
    家中有聽到隔壁樓上傳出整修打敲的聲音，但沒有去確認是
    否系爭房屋在整修，牆面出現黃黃東西時，也沒有去系爭房
    屋確認過等語（見本院卷第138至140頁）明顯不符，是尚難
    遽認前開止水針頭是被上訴人所為。再者，系爭鑑定報告書
    亦認系爭房屋臥室1無明顯漏水現象，已如前述，是上訴人
    主張被上訴人故意未告知系爭房屋臥室1存有漏水瑕疵云云
    ，自屬無據。
　㈣上訴人復主張系爭房屋走道牆壁有漏水之情事云云，惟查，
    證人洪耀展於原審證稱：簽約前有進去系爭房屋2至3次，當
    時沒有見到任何漏水之情形等語（見原審卷㈡第94至95頁）
    ；參以，上訴人於106年初發現漏水之情事，亦據上訴人自
    認在卷（見原審卷㈠第94頁），距被上訴人103年4月1日交付
    系爭房屋已逾2年半之時間，應認該防水層局部老化破損係
    危險移轉後方發生之事，上訴人就此部分主張被上訴人為瑕
    疵之給付，亦屬無據。至上訴人於本院翻異前詞，改稱：於
    103年交屋後，將系爭房屋出租他人，房客多次反應有滲漏
    水情事，於103年底、104年初、105年多次進行修繕云云，
    洵不足採。
  ㈤關於系爭房屋臥室2、臥室3、臥室4、後陽台雖有漏水存在，
    惟係因屋頂頂樓加蓋變更增加載重致使結構體受外力、地震
    影響造成結構體產生裂縫造成，此觀系爭鑑定報告書即明。
    而被上訴人在系爭現況說明書「是否有增建物」欄內勾選「
    是」，並註明「頂樓」、「18坪」，上訴人亦在該欄位下方
    簽名、捺印（見原審卷㈠第31頁），足見上訴人購買系爭房
    屋時，即明知系爭房屋上方之頂樓平台有水泥結構、具相當
    重量之增建物（下稱系爭增建物）存在。又凡購買公寓、大
    廈之頂樓之建物，並連同買受其頂樓平台之增建物者，其目
    的即係欲一併利用增建物以擴展自己可使用之空間，是縱增
    建物之存在增加下方建物之載重，亦屬該買受人所得預見之
    事，為買受人為利用增建物需承擔之風險，是除增建物之存
    在致使下方建物於危險移轉時已生傾斜、龜裂等影響結構安
    全外，依通常交易觀念，尚難單以增建物增加下方建物之載
    重即認屬物之缺點而為瑕疵。復上訴人亦自承系爭房屋臥室
    2、臥室3、臥室4、後陽台於交屋時並無漏水之情事，係106
    年初方發現滲漏水，另臥室2、臥室3、臥室4 、後陽台有多
    處裂縫則係107年9月技師初勘時始為發現等節（見原審卷㈠
    第94頁、卷㈡第64頁），則系爭增建物固增加系爭房屋之載
    重，惟於103年4月1日危險移轉時尚未導致上開部分產生裂
    縫而發生漏水之事，否則豈可能於交屋後逾2年半之期間均
    未發現有何漏水之情事。被上訴人於系爭現況說明書勾選無
    滲漏水之情事，難謂有何不實說明或故意隱匿之情事，是上
    訴人此部分主張，亦無足採。
　㈥此外，上訴人復未能提出其他證據證明系爭房屋於危險移轉
    時存在物之瑕疵，是上訴人依民法第360條、第227條請求被
    上訴人負損害賠償責任，或依民法第359條規定請求減少價
    金，及依民法第179條規定請求返還減少之價金，均無理由
    。
綜上所述，上訴人依民法第360條、第227條、第359條、第179 
  條等規定，請求被上訴人給付56萬76元，及自起訴狀繕本送達
  翌日起至清償日止，按年息5%計算之利息，非屬正當，不應准
  許。從而，原審所為上訴人敗訴之判決，並無不合。上訴意旨
  指摘原判決不當，求予廢棄改判，為無理由，應駁回其上訴。
本件事證已臻明確，上訴人另聲請傳喚證人林俊傑、郭清芳欲
  證明兩造調解時，被上訴人曾承認有漏水情事，並願意賠償15
  萬元云云（見本院卷第157至158頁），核無調查必要。另兩造
  其餘之攻擊或防禦方法及所用之證據，經本院斟酌後，認為均
  不足以影響本判決之結果，爰不逐一論列，均附此敘明。
據上論結，本件上訴為無理由，判決如主文。
中　　華　　民　　國　　111 　年　　11　　月　　30　　日
                  民事第五庭    
                      審判長法  官  呂淑玲
                            法  官  洪純莉
                            法  官  陳君鳳
正本係照原本作成。
不得上訴。
中　　華　　民　　國　　111 　年　　11　　月　　30　　日

  　　　　　　　　　　　　　書記官  郭姝妤